臺灣高等法院臺南分院交通事件裁定　　 96年度交抗字第152號
抗　告　人
即受處分人　甲○○
　　　　　　　　　　號
上列抗告人因違反道路交通管理處罰條例案件，不服臺灣臺南地
方法院，中華民國九十六年九月十四日所為裁定（九十六年度交
聲字第四０七號），提起抗告，本院裁定如下：
    主  文
抗告駁回。
    理  由
一、抗告意旨略以：(一)抗告人對六個月內違規記點已達扣銷駕照
    規定，全然未知，且自始未收到吊扣駕照之處分裁決書，故
    無法聲明異議，原審認寄存送達，視同抗告人接到裁決書，
    並逾法定期間未提聲明異議，顯未審酌本案實情。(二)抗告人
    以駕駛計程車為業，雖有多次違規事件，然均屬輕微，原處
    分機關逕行註銷職業駕駛執照，抗告人工作權遭剝奪，致影
    響抗告人生計，請求撤銷原裁定云云。
二、原審法院則以：(一)異議人甲○○在六月內，違規記點達六點
    以上者，經交通部公路總局嘉義市監理站（下稱原處分機關
    ）裁處吊扣駕駛執照一個月，並駕駛執照限於民國（下同）
    九十五年十二月二十八日繳送，異議人未遵行，且逾二十日
    對該裁決未向管轄地方法院聲明異議而告確定，原處分機關
    乃依處罰條例第六十五條第二款規定處理進而吊銷其駕駛執
    照等情，有違規查詢報表、交通部公路總局嘉義區監理所台
    南監理站嘉監南字第裁七四－Ｓ00000000號裁決書
    、原法院九十六年交聲字第三八０號交通事件裁定附卷可稽
    ，異議人駕駛執照業經註銷，自不得駕駛車輛，惟異議人竟
    仍於九十六年四月十二日十六時十分許，在台南市○○路二
    十六號前駕駛其所有之車牌號碼三三七－ＮＶ號營業小客車
    ，有卷附台南市警察局南市警交字第Ｓ00000000號
    舉發違反道路交通管理事件通知單一紙可佐，其有駕駛執照
    業經註銷仍駕駛小型車之違規行為甚明。從而，原處分機關
    依照處罰條例第二十一條第一項第四款、第四項並參酌違反
    道路交通管理事件統一裁罰基準表之統一裁罰標準之規定，
    裁處異議人罰鍰九千元並扣駕照，認異議人之異議為無理由
    ，而將其異議駁回。
三、按汽車駕駛人，駕駛執照業經吊銷、註銷仍駕駛小型車或機
    器腳踏車，處新臺幣六千元以上一萬二千元以下罰鍰，並當
    場禁止其駕駛及扣留其車輛牌照，道路交通管理處罰條例第
    二十一條第一項第四款定有明文。次按受處分人，不服第八
    條主管機關所為之處罰，得於接到裁決書之翌日起二十日內
    ，向管轄地方法院聲明異議，道路交通管理處罰條例第八十
    七條第一項定有明文。又依違反道路交通管理事件統一裁罰
    基準及處理細則第五條規定「處理違反道路交通管理事件，
    有關文書送達之程序，依行政程序法之規定。」而「送達，
    於應受送達人之住居所、事務所或營業所為之。」「送達，
    不能依前二條規定為之者，得將文書寄存送達地之地方自治
    或警察機關，並作送達通知書二份，一份黏貼於應受送達人
    住居所、事務所、營業所或其就業處所門首，另一份交由鄰
    居轉交或置於該送達處所信箱或其他適當位置，以為送達。
    」、「前項情形，由郵政機關為送達者，得將文書寄存於送
    達地之郵政機關。」，行政程序法第七十二條第一項、第七
    十四條第一項、第二項分別定有明文。又交通法庭認聲明異
    議不合法律上之程式而無法補正或其異議權已經喪失者，應
    以裁定駁回之，道路交通案件處理辦法第十八條前段亦定有
    明文。
四、經查：
(一)本件原處分機關於九十五年十一月二十八日所為嘉監南字第
    裁七四－Ｓ00000000號裁決書，已依規定將上開裁
    決書按抗告人之住所於臺南市○○區○○街三段二三四巷一
    四一弄十七號送達無誤，因無人領受而依行政程序法第七十
    四條第二項規定為寄存送達，並於九十五年十二月四日寄存
    於安南郵局，此有原處分機關送達證書一紙在卷足稽（見原
    審卷第四頁）。原處分機關依其住所地址寄存送達，當屬合
    法有效，亦發生拘束抗告人之效力。抗告人如對原處分機關
    是項裁決不服欲提起異議，其二十日之合法提出異議期間為
    自寄存送達裁決書後十日生效之翌日即九十五年十二月十五
    日至九十六年一月三日止（原審誤載為九十五年十二月五日
    起至同年月二十四日止，未加計寄存送達後十日始生送達效
    力，惟不影響裁定結果，故予指正）。惟抗告人遲至九十六
    年五月十四日具狀向原審法院聲明異議，有抗告人聲明異議
    狀上收文章存卷可按，經原審法院以九十六年度交聲字第三
    八０號裁定認抗告人之異議不合法，亦無從補正，而駁回其
    異議，自無違誤。
(二)又本件抗告人確於九十六年四月十二日十六時十分許，在台
    南市○○路二十六號前駕駛其所有之車牌號碼三三七－ＮＶ
    號營業小客車時，為臺南市警察局員警認其吊扣駕駛執照期
    間仍駕車而舉發之事實，業為抗告人所自承，而抗告人原請
    領之駕駛執照，前因異議人駕車違規，未依指定日期即九十
    五年十一月二十四日到案，經原處分機關裁處罰鍰，復因未
    依限繳納，再依道路交通管理處罰條例第六十五條第一項第
    四款規定逕行註銷，亦有臺南市政府警察局舉發違反道路交
    通管理事件通知單（南市警交字第Ｓ00000000號）
    、抗告人汽車駕照基本資料在卷可稽，是足徵抗告人於九十
    六年四月十二日駕駛汽車時處於駕駛執照被註銷之狀態，堪
    可認定。揆諸前揭說明，原審法院因而認抗告人確有「駕駛
    執照吊扣期間駕車」之違規行為，抗告人之異議無理由，而
    駁回其異議，亦無違誤。
(三)抗告人稱，原處分機關吊銷抗告人之駕駛執照，侵害抗告人
    之工作權，有違比例原則乙節，按道路交通管理處罰條例第
    六十五條之立法意旨原在制裁不履行行政處分所課義務之人
    ，剝奪其合法使用交通工具，參與交通環境之權利，為國家
    為執行公權力所必要。抗告人身為中華民國國民，自應遵守
    中華民國法律，並履行國家合法課予之義務，其既拒不履行
    繳納罰鍰、繳送駕駛執照而接受法律制裁之義務，自無主張
    參與交通活動，並獲取生活利益之權利。原處分機關於裁決
    書內均已載明易處吊扣駕駛執照之期間乃自九十五年十二月
    二十九日起一個月，並限於九十五年十二月二十八前繳送，
    不依限期繳送駕駛執照者，經吊扣駕駛執照後，自九十六年
    一月十三日起一年內不得重新考領駕駛執照，該所並逕行註
    銷駕駛執照等處分效力、效力期間等具體事項，此乃關於行
    政執行之事項，與原處分機關之處分有無不當無涉，況本件
    抗告人係逾越聲明異議之期間，本院僅就其是否合法，聲明
    異議事項為審查，並此敘明。
五、據上論結，應依道路交通案件處理辦法第二十六條，刑事訴
    訟法第四百十二條，裁定如主文。
中　　華　　民　　國　　96　　年　　10　　月　　16　　日
                  交通法庭審判長      法　官 陳義仲
  　　　　　　　　　　　　　　　      法  官 蔡勝雄
  　　　　　　　　　　　　　　　      法  官 蘇清水
以上正本證明與原本無異。
不得再抗告。
　　　　　　　　　　　　　　　　　　　書記官 陳嘉琍
中　　華　　民　　國　　96　　年　　10　　月　　16　　日
